【裁判字號】    90,上易,2127
【裁判日期】    900821
【裁判案由】    竊盜
【裁判全文】
臺灣高等法院刑事判決                            九十年度上易字第二一二七號
    上 訴 人  臺灣桃園地方法院檢察署檢察官
    被    告  乙○○
右上訴人因被告竊盜案件，不服臺灣桃園地方法院，八十九年度易字第一九八九號，
中華民國八十九年十月十三日第一審判決（起訴案號：臺灣桃園地方法院檢察署八十
九年度偵字第四六八四號），提起上訴，本院判決如左：
    主  文
上訴駁回。
    理  由
一、本件公訴意旨略以：被告乙○○意圖為自己不法之所有，於民國（下同）八十九
    年三月二十三日上午，在桃園縣楊梅鎮○○路二二三巷二二六號前，竊取被害人
    甲○○所有ＡＳ─０６２２號自用小客車，得手後留供己用。其嗣於八十九年三
    月二十三日上午十一時三十分許，搭載友人羅文枝（另為處分不起訴）至桃園縣
    平鎮市東勢里二四鄰九八號前時，經警查獲，因認被告涉有刑法第三百二十條第
    一項之竊盜犯嫌等語。
二、按「犯罪事實應依證據認定之，無證據不得推定其犯罪事實」，刑事訴訟法第一
    百五十四條定有明文。
三、公訴人認為被告涉有前述犯行，無非以證人羅文枝、楊勝錦二人證述之詞及被告
    於警員到場時逕行逃離現場等情，為其僅有之論據。惟訊據被告堅決否認其有竊
    盜之犯行，辯稱：當天是羅文枝駕駛本案自用小客車載同伊前往找伊友人楊勝錦
    ，伊因另案遭通緝中，為免遭警員查獲，始於警員前來時自行逃離現場，伊並無
    竊取上開自用小客車之犯行。當時伊因被通緝，伊看到警察來了，伊就跑了，羅
    文枝以為伊被通緝，就把事情推到伊身上。鑰匙是在羅文枝身上搜到的等語。經
    查：(一)案外人羅文枝雖於警訊及偵查中證稱上開自用小客車係被告於查獲當天上
    午七時許，駕駛前來其住處找他，再由被告駕駛上開自用小客車載他前往楊勝錦
    上開住處云云。惟案外人羅文枝係當天與被告一起乘坐上開自用小客車前往楊勝
    錦住處而遭警查獲之人；另被告更迭次於原審法院及本院審理時均辯稱本案自用
    小客車當天係羅文枝所駕駛而載同他一同前往楊勝錦上開住處，其並未駕駛過該
    自用小客車等語，有如上述，則羅文枝與被告兩人之立場，顯屬利害相對之二方
    ，不得僅憑羅文枝於警訊及偵查中之個人證述內容，即認定被告確有上開竊盜犯
    行之依據。(二)再據羅文枝事後於原審法院審理時原稱「當天是別人載我去被告家
    中，那個人叫阿明年約三十多歲，後來阿明沒有跟我們去，只有我們二人去，當
    天上午七、八點時阿明開著這輛贓車到我家找我，後來我去找被告，阿明就跟我
    一起去，是他開的車，阿明有跟我一起進去被告家中聊一下後，後來我和被告要
    去找楊勝錦可是被告沒有車就跟阿明借這輛贓車，這部車是被告向阿明開口借的
    ，我也有開口借車，阿明有跟我說這部車是他自己的車（但被告則稱：當天只有
    案外人羅文枝開這部車來找伊，伊並沒有看到阿明，參原審法院卷第五十四頁筆
    錄）」；嗣改稱「（車是否你跟朋友借的？）是我跟我的朋友阿明借的，當天車
    是我開的，被告並沒有開車，那是被告提議要找楊勝錦，我沒有拿駕照或其他證
    件，被告有問我車是誰的，我有跟他說是阿明的（見原審法院卷第六十五頁筆錄
    ）」等語以觀，不僅核與其前於警訊及偵查中證述內容，大相逕庭，反更與被告
    迭次於偵查中、原審法院及本院審理時供述情節相符。(三)據證人楊勝錦於原審法
    院證稱「當天車子鑰匙是從羅文枝的身上搜出的，伊不認識羅文枝，警察來伊家
時，被告就跑掉了，只剩下羅文枝在場，當天只有他們二人來伊家（見原審法院
    卷第二十九頁筆錄）」等語，參諸常情，駕車人下車時，隨手取下鑰匙而持有保
    管，該鑰匙既於羅文枝身上查獲，顯見該車係羅文枝所駕，非被告所駕，是被告
    辯稱當天係案外人羅文枝先駕駛上開自用小客車前來找他，再由羅文枝駕駛上開
    自用小客車載同他前往找楊勝錦乙節，應堪採信。(四)證人楊勝錦雖於警訊中證稱
    「我不知道是何人偷的，但我親眼看到是乙○○駕駛，羅文枝則坐旁邊共同使用
    （見偵查卷第二十一頁背面筆錄）」云云，惟證人楊勝錦此部分所述不惟業經被
    告迭次於偵審中堅決否認在卷，且與其後於原審法院改稱「當時是被告及羅文枝
    他們開車來找伊，被告站在駕駛座門旁，羅文枝站在右前座門旁，他是看到他們
    來才從田裡回來.... （見原審法院卷第二十九頁筆錄）」不符，然與被告於原
    審法院供稱「（為何楊勝錦看到你在車的左前座？）我是因為要叫楊勝錦所以繞
    道左前座（見原審法院卷第六十五頁筆錄）」等語相符，足證本案自用小客車於
    右揭時地由被告與羅文枝二人一同乘坐前往楊勝錦住處時，應係在羅文枝管領之
    狀態，是證人楊勝錦於警訊中所述，核與事實不符，自不足為認定本案自用小客
    車係被告於右揭時地所竊得之依據，與其是否與被告熟識，及是否設詞誣陷無涉
    。
四、綜上所述，本案自用小客車應係案外人羅文枝先行駕駛前來被告上開住處後，再
    載同被告一同前往楊勝錦住處，而遭警查獲，應堪認定，則被告應無在羅文枝乘
    坐該車前來找他時，先行於右揭時地竊取該車，供己使用之可能至明。此外，復
    查無其他積極事證足資證明被告確有公訴人所指上開犯行，自屬不能證明被告犯
    罪。原審基於上開理由為被告無罪之諭知，經核並無違誤。
    公訴人上訴指摘原判決不當，為無理由，應予駁回。
據上論斷，應依刑事訴訟法第三百六十八條，判決如主文。
本案經檢察官李進誠到庭執行職務。
中      華      民      國     九十     年      八      月     廿一     日
                              臺灣高等法院刑事第十三庭
                                  審判長法  官  蔡    燉
                                        法  官  黃  聰  明
                                        法  官  李  春  地
右正本證明與原本無異。
不得上訴。
                                        書記官  王  忠 良
中    華    民    國     九十     年        八      月      二十四      日


司法院資訊處製作；財團法人民間司法改革基金會備份。
